臺灣臺北地方法院民事判決
110年度勞訴字第188號
原      告  于白儂  
            黃柏恩  
共      同  劉振珷律師
訴訟代理人  
被      告  中華民國就業服務商業同業公會全國聯合會

法定代理人  黃杲傑  
訴訟代理人  游嵥彥律師
上列當事人間確認僱傭關係等事件，本院於民國110年11月3日言
詞辯論終結，判決如下：
    主  文
確認兩造間僱傭關係存在。
被告應自民國一百零九年九月一日起至原告于白儂復職日前一日
止，按月於次月五日給付原告于白儂新臺幣壹萬貳仟元，及自各
期應給付日之翌日起至清償日止，按週年利率百分之五計算之利
息。
被告應自民國一百零九年九月一日起至原告黃柏恩復職日前一日
止，按月於次月五日給付原告黃柏恩新臺幣壹萬元，及自各期應
給付日之翌日起至清償日止，按週年利率百分之五計算之利息。
訴訟費用由被告負擔。
本判決第二項得假執行；惟如被告按月以新臺幣壹萬貳仟元為原
告于白儂供擔保，得免為假執行。
本判決第三項得假執行；惟如被告按月以新臺幣壹萬元為原告黃
柏恩供擔保，得免為假執行。
    事實及理由
一、原告起訴主張：
（一）伊等自民國108年4月12日起至被告全聯會擔任兼職勞工，
      原告于白儂擔任秘書長，每月約定工資新臺幣（下同）12
      ,000元，原告黃柏恩擔任法務人員，每月約定工資10,000
      元，每月工資於次月5日領取，伊等提供勞務地點為訴外
      人桃園市就業服務商業同業公會地址（址設桃園市○○區○○
      路000號3樓，下稱桃園就服公會），詎被告全聯會於109
      年8月24日未附理由將伊等退出被告全聯會創立之通訊軟
      體LINE（下稱LINE）工作群組、將前揭辦公場所之門鎖更
      換，拒絕伊等提供勞務，伊等雖有寄發存證信函予被告全
      聯會，被告全聯會並未回應，嗣伊等分別於109年9月14、
      15日收受被告全聯會之解聘通知，以經費不足及會務調整
      為由終止與伊等之勞動契約，伊等於109年9月24日申請勞
      資爭議調解，於同年11月4日調解不成立，爰依民法第487
      條前段、勞動基準法（下稱勞基法）第22條第2項規定提
      起本訴，請求確認兩造間僱傭關係存在，並請求被告應自
      109年9月1日起至原告于白儂、黃柏恩復職日前1日止，按
      月於每月5日給付原告于白儂12,000元、黃柏恩10,000元
      及法定遲延利息等語。
（二）聲明：
   1、確認兩造間僱傭關係存在；
   2、被告應自109年9月1日起至原告于白儂復職日前1日止，按
      月於每月5日給付原告于白儂12,000元，及自各期應給付
      日之翌日起至清償日止，按週年利率5﹪計算之利息；
   3、被告應自109年9月1日起至原告黃柏恩復職日前1日止，按
      月於每月5日給付原告10,000元，及自各期應給付日之翌
      日起至清償日止，按週年利率5﹪計算之利息；
   4、願供擔保，請准宣告假執行。 
二、被告抗辯略以：
（一）原告于白儂於105年3月起至109年8月31日止，於桃園就服
      公會擔任總幹事乙職，於任職桃園就服公會期間致力協助
      該公會推動「勞動部勞動力發展署TTQS人才發展品質管理
      系統」，並獲得銀牌獎，伊全聯會誤以為原告于白儂就人
      才發展品質管理系統有相關經驗，方於108年4月12日起委
      任于白儂擔任外部獨立顧問，約定每月給付12,000元之車
      馬費；而原告黃柏恩於105年11月間至109年9月3日受僱桃
      園就服公會擔任法務，亦誤以為原告黃柏恩於桃園就服公
      會承辦該會法務有足夠之經驗，伊全聯會遂於108年4月12
      日起委任黃柏恩擔任外部法務顧問，約定每月給付10,000
      元之車馬費。原告于白儂經伊公會委任為提供以電話諮詢
      關於人才發展品質管理系統或相關活動訊息之外部顧問，
      原告黃柏恩則係提供以電話諮詢有關外籍移工等法律問題
      之法務顧問，兩造間僅係伊全聯會委任原告處理各專長事
      項之電話諮詢事務，兩造間為委任關係，並無僱傭關係，
      故並未約定原告提供勞務之地點，原告得自行決定上下班
      時間、提供勞務之內容及方法，亦無庸打卡，且觀諸伊全
      聯會108年5月30日第2屆第1次理監事聯席會之會議紀錄，
      有決議原告于白儂如協助伊全聯會獲得TTQS銀牌獎或通過
      職能課程認證，伊公會將給與獎金200,000元，顯見原告
      係為自己之營業目的勞動，並無從屬性。
（二）原告所述辦公室門鎖及退出伊全聯會群組等事，係起因於
      原告于白儂任職桃園就服公會總幹事時，自行主動請辭總
      幹事職務而與桃園就服公會產生爭議，與伊全聯會無涉，
      桃園就服公會辦公地址亦係原告與桃園就服公會勞務提供
      地認定問題，與本件無關，原告企圖魚目混珠構陷伊全聯
      會，毫不可取。
（三）現僅臺北市、新北市、桃園市、臺中市、臺南市、高雄市
      等6大就業服務商業同業公會為伊全聯會會員，伊全聯會
      乃政府及同業間橋樑，並無涉及對外籍移工提供協助或訴
      訟相關業務，故原告主張於伊全聯會拒絕原告提供勞務後
      ，仍持續擔任外籍移工爭訟事宜，實為無稽之談，亦無從
      認定係基於伊全聯會業務而為代理。且桃園就服公會於10
      9年8月間發現原告于白儂未經該會理事長授權用印製作內
      容不實之第2屆第1次臨時理監事會議紀錄，嗣後又發現原
      告涉盜領桃園就服公會加班費等不法行為，已經桃園就服
      公會提出刑事背信告訴，現由桃園地方檢察署檢察官偵查
      中。
（四）聲明：
   1、原告之訴駁回；
   2、如受不利判決，願供擔保，請准宣告免為假執行。
三、兩造不爭執之事實（見本院卷第330頁）：
（一）原告于白儂、黃柏恩自108年4月12日起在被告全聯會分別
      擔任秘書長及法務，原告于白儂每月領取12,000元，原告
      黃柏恩領取10,000元（惟兩造就原告任職期間係委任關係
      或僱傭關係有爭執）。
（二）原告任職被告全聯會期間之領取金額清冊詳如被證1 （見
      本院卷第143至162頁）。
（三）被告全聯會於109年9月11日發函原告表示其等經109年9月
      4日第2屆第3次理事會決議通過，自109年9月4日起解除在
      被告全聯會兼任職務（見原證4，即本院卷第25至27頁）
      。
（四）原告於109年9月24日申請勞資爭議調解，於同年11月4日
      調解不成立（見原證5，即本院卷第29至40頁）。
（五）如本院認兩造間僱傭關係存在，被告全聯會就原告于白儂
      每月工資12,000元，黃柏恩每月工資10,000元不爭執。
四、本件爭點：
（一）兩造間自108年4月12日起是否有僱傭關係？
（二）如兩造間有僱傭關係，被告全聯會於109年9月間依勞基法
      第11條第2款規定資遣原告是否合法？
（三）原告依民法第487條前段、勞基法第22條第2項規定請求確
      認僱傭關係存在，並請求被告全聯會自109年9月1日起至
      原告復職日前1日止，按月於每月5日給付原告于白儂12,0
      00元，給付黃柏恩10,000元，及自各期應給付日之翌日起
      至清償日止，按週年利率5﹪計算之利息，是否有理由？
五、得心證之理由：
（一）兩造間自108年4月12日起是否有僱傭關係？
   1、按稱僱傭者，謂當事人約定，一方於一定或不定之期限內
      為他方服勞務，他方給付報酬之契約。民法第482條定有
      明文。參酌勞基法規定之勞動契約，指當事人之一方，在
      從屬於他方之關係下，提供職業上之勞動力，而由他方給
      付報酬之契約。可知僱傭契約乃當事人以勞務之給付為目
      的，受僱人於一定期間內，應依照僱用人之指示，從事一
      定種類之工作，且受僱人提供勞務，具有繼續性及從屬性
      之關係（最高法院94年度台上字第573號民事判決意旨參
      照）。至於從屬性之內容，可分為人格上之從屬、經濟上
      之從屬及組織上之從屬。人格上之從屬指勞工提供勞務之
      義務履行受雇主之指示，雇主決定勞工提供勞務之地點、
      時間及給付量、勞動過程等，勞工對於自己之作息時間不
      能自行支配，雇主在支配勞動力之過程即相當程度地支配
      勞工人身及人格，受僱人不能用指揮性、計畫性或創作性
      方法對於自己所從事工作加以影響，在勞工有礙企業秩序
      及運作時得施以懲罰。經濟上從屬性指勞工完全依賴對雇
      主提供勞務獲致工資以求生存，其經濟上雖與雇主有相當
      程度緊密聯絡，但企業風險由雇主負擔，勞工不負擔風險
      ，其勞動力需依賴雇主之生產資料始能進行勞動。因其不
      負擔經營盈虧，只要勞工依據勞動契約確實提供勞務，雇
      主即有給付報酬之義務。組織上從屬性所強調者乃勞工非
      僅受制於雇主的指揮命令，更屬於雇主經營、生產團隊之
      一員，必須遵守團隊、組織內部規則或程序性規定。而判
      斷契約性質是否屬勞動契約，應著眼義務給付實際情形，
      非僅依契約名稱。又因判斷是否為勞動契約應斟酌前揭各
      因素，若各該勞動契約因素不能兼而有之，應以義務提供
      之整體及主給付義務為判斷。且勞基法所定之勞動契約，
      係指當事人之一方，在從屬於他方之關係下提供職業上之
      勞動力，而由他方給付報酬之契約，與委任契約之受任人
      ，以處理一定目的之事務，具有獨立之裁量權或決策權者
      有別（最高法院97年度台上字第1510號判決意旨參照）。
   2、經查：
   （1）原告于白儂、黃柏恩自108年4月12日起在被告全聯會分
        別擔任秘書長及法務（見不爭執事項（一）），原告有
        受被告全聯會指派執行諸如製作外籍移工法律扶助統計
        分析報告、代表被告全聯會出席勞動部會議、執行國際
        非正式管道之陳情、承辦協助外籍移工第3人責任險之
        理賠、協助外籍移工法律扶助事項、發送公會公益事項
        成果之新聞稿、修改被告全聯會理監事會議紀錄、協助
        發文製作產業紓困政策陳情文件等日常業務，有原告提
        出之被告全聯會109年7月10日中華就服全聯字第202007
        1001號函、工研院109年5月20日電子郵件（邀請被告全
        聯會法務人員即原告黃柏恩代表被告全聯會參與職能單
        元發展專家審查會議）、台灣經濟研究院109年6月29日
        、同年7月27日電子郵件（要求被告全聯會秘書長即原
        告于白儂參與109年商業與資訊服務職類群制度意見交
        流第1、2次會議、於會後檢送會議紀錄）、被告全聯會
        109年5月27日中華就服全聯字第2020052701號函、109
        年2月11日中華就服全聯字第2020052601號函、109年8
        月5日中華就服全聯字第2020080501號函、109年5月26
        日中華就服全聯字第2020021201號函、媒體報導、原告
        黃柏恩與被告全聯會法定代理人黃杲傑（以下逕稱其名
        ）108年5月7日LINE對話紀錄在卷（見本院卷一第105至
        132頁、第405頁、第421至425頁、第427至431頁、第43
        7至441頁）；黃杲傑亦曾於108年6月24日以LINE傳送予
        原告于白儂表示：「…今天上午總共三個地方傳同樣的
        公文給我：（略）」、「由於201室只能容納10幾個人
        ，所以各公會只能派兩個代表人出席，因為你是秘書長
        所以我同時傳給你以及法務請你們2位…」、「法務跟妳
        務必撥冗參加」等語（見本院卷一第241至243頁），於
        109年4月22日原告于白儂有以LINE傳送公文照片予黃杲
        傑並表示：「今天先發泰辦，等收到家屬感謝函，再另
        外發給勞動部、勞發署」等語，黃杲傑並回覆：「真棒
        」之貼圖（見本院卷一第407頁），此外2人尚有其餘關
        於被告全聯會發文內容之討論（見本院卷一第409至413
        頁）及原告于白儂基於被告全聯會秘書長身分協調各地
        方公會會務運作之LINE群組對話紀錄（見本院卷一第41
        7至419頁），且依被告全聯會組織章程第22條第1項規
        定：「本會置秘書長一人承理事長之命處理本會會務，
        其他工作人員若干人，由理事長檢具學經歷證件，提經
        理事會同意後聘免之，並報主管機關備查。」等語（見
        本院卷一第90頁），足見原告係在被告全聯會理事長之
        指揮監督下執行職務，兩造間確有人格及組織之從屬性
        ；再依原告任職被告全聯會期間之領取金額清冊，被告
        全聯會歷來給付原告之金額固定，每月均以車馬費名義
        給付原告于白儂12,000元、原告黃柏恩10,000元（見本
        院卷一第143至162頁），原告不負擔經營盈虧，只要確
        實提供勞務，被告全聯會即有給付報酬之義務，自有經
        濟上從屬性，足見兩造間確為僱傭關係。
   （2）被告全聯會固否認兩造間為僱傭關係，主張原告係外部
        顧問云云，然觀諸黃杲傑與訴外人即前任秘書長張志維
        （以下逕稱其名）108年5月29日之對話：黃杲傑表示：
        「志維：幾經思考我的人事佈局不可能依照這個提案，
        修改如下：于白儂擔任全聯會秘書長兼發言人及教育訓
        練總秘書長，張志維為全聯會副秘書長兼國會聯絡人，
        黃柏恩為全聯會法務。」等語（見本院卷一第239頁）
        ，並未提及原告為外部顧問，且前揭對話內容核與被告
        全聯會第2屆第1次理監事聯席會會議紀錄「五、討論提
        案」項下「第一案（案由：因應本會有責任提升人力仲
        介業形象與專業，聘任于白儂為本會秘書長）」中說明
        欄敘述：「外勞仲介業遭受諸多誤解，與從業人員之職
        能落差有連結關係，本會為扭轉現況並提升外勞仲介業
        形象與專業，實有加強相關課程之必要，于白儂於桃園
        公會擔任總幹事期間表現突出，特延攬加入本會擔任秘
        書長兼發言人及教育訓練總策劃。」等語及後附聘僱工
        作人員簡歷冊等內容無違（見本院卷一第264、267頁）
        ；且依被告全聯會109年9月4日第2屆第3次理事會會議
        紀錄「五、討論提案」項下「第一案（案由：解聘秘書
        長于白儂、法務黃柏恩及秘書楊佳妍案）」說明欄記載
        ：「一、秘書長于白儂、法務黃柏恩及秘書楊佳妍等三
        人已於8/17經桃園市就業服務商業同業公會理監事聯席
        會同意解聘在案。二、依照工商團體會務工作人員管理
        辦法第二十六條及勞動基準法第十一條、第十二條等法
        令規定辦理（如附件一）。三、解聘之權利義務依照勞
        動基準法及工商團體會務工作人員管理辦法規定辦理。
        」（見本院卷一第275頁），被告全聯會並於109年9月8
        日向桃園市政府通報於同年9月24日以勞基法第11條第1
        項第2款規定資遣原告及訴外人楊佳妍，有桃園市政府1
        10年8月24日府勞就字第1100205293號函及函附之資遣
        紀錄在卷（見本院卷一第177至181頁），黃杲傑並於10
        9年8月24日在工作群組表示：「你們這段時間是在放特
        休假，你個人9/3走法律程序正式資遣」等語（見本院
        卷一第221頁），被告全聯會並向臺灣桃園地方法院提
        存車馬費、預告期間工資及資遣費，有提存通知書可憑
        （見本院卷一第513、515頁），足見被告全聯會亦係依
        勞基法第11條相關規定處理包括原告在內共3名勞工之
        資遣事宜，其臨訟否認兩造間之僱傭關係，即乏依據。
   （3）被告全聯會雖否認兩造有約定提供勞務地點為桃園市○○
        區○○路000號3樓，並辯稱：上開地址為桃園就服公會地
        點，且原告無庸打卡、請假，兩造間並無從屬性云云，
        然原告主張其等同時任職桃園就服公會，因桃園就服公
        會法定代理人亦為黃杲傑，故僅需打1份卡，並提出原
        告于白儂於108年7月6日向黃杲傑請假之對話紀錄為證
        （見本院卷一第527頁），而被告全聯會就原告此部分
        主張並未提出原告於桃園就服公會之出勤紀錄及請假單
        ；再觀諸原告提出之名片，由被告全聯會印製之原告于
        白儂、黃柏恩名片上之聯絡地址即為上址（見本院卷一
        第35頁），而黃杲傑對有印製原告前揭名片乙事亦知之
        甚詳，有LINE對話紀錄可憑（見本院卷第95、519頁）
        ，足認原告於任職期間工作地點為桃園市○○區○○路000
        號3樓，並受黃杲傑之指揮監督，兩造間仍有人格上從
        屬性，至原告于白儂縱有於同時間任職桃園就服公會，
        亦係其與桃園就服公會間之關係，與兩造間是否有僱傭
        關係無涉（蓋原告於本件係主張為部分工時勞工），是
        被告全聯會前揭抗辯無從採信。
   （4）被告全聯會固抗辯：原告未經伊全聯會同意製作並發出
        公文云云，然原告所發公文經政府機關回函，黃杲傑均
        知悉，且受文地址皆為被告全聯會，有原告提出之其與
        黃杲傑間LINE對話紀錄及公文足稽（見本院卷一第453
        至461頁），是被告全聯會此部分主張亦乏依據。
   （5）綜上，兩造間有人格、經濟及組織從屬性，為僱傭關係
        。 
（二）如兩造間有僱傭關係，被告全聯會於109年9月間依勞基法
      第11條第2款規定資遣原告是否合法？
   1、按非有左列情事之一者，雇主不得預告勞工終止勞動契約
      ：虧損或業務緊縮時。勞基法第11條第2項定有明文。再
      按當事人主張有利於己之事實者，就其事實有舉證之責任
      。民事訴訟法第277條前段亦有明文。
   2、經查：被告全聯會並未舉證證明其於109年9月間有何虧損
      或業務緊縮之情事，則依前揭說明，其109年9月間依勞基
      法第11條第2款規定資遣原告，自屬無理。
（三）原告依兩造間勞動契約之約定請求確認僱傭關係存在，並
      請求被告全聯會自109年9月1日起至原告復職日前1日止，
      按月於每月5日給付原告于白儂12,000元，給付黃柏恩10,
      000元，是否有理由？
   1、按僱用人受領勞務遲延者，受僱人無補服勞務之義務，仍
      得請求報酬；債務人非依債務本旨實行提出給付者，不生
      提出之效力。但債權人預示拒絕受領之意思或給付兼需債
      權人之行為者，債權人對於已提出之給付，拒絕受領或不
      能受領者，自提出時起，負遲延責任，民法第487條前段
      、第235條及第234條分別定有明文。次按債權人於受領遲
      延後，需再表示受領之意，或為受領給付作必要之協力，
      催告債務人給付時，其受領遲延之狀態始得認為終了。在
      此之前，債務人無須補服勞務之義務，仍得請求報酬（最
      高法院92年度台上字第1979號判決意旨參照）。本件被告
      全聯會依勞基法第11條第2款規定終止勞動契約不合法，
      已如前認定，則兩造間僱傭關係仍存在，被告全聯會前揭
      終止行為雖不生終止契約之效力，然已足徵有為預示拒絕
      受領原告提供勞務之意思表示，而原告在被告全聯會違法
      解僱前，主觀上並無任意去職之意，客觀上亦繼續提供勞
      務，堪認原告已將準備給付之事情通知被告全聯會，為其
      所拒絕。則被告全聯會拒絕受領後，即應負受領遲延之責
      ，原告無須催告被告全聯會受領勞務，被告全聯會復未再
      對原告表示受領勞務之意或為受領給付作必要之協力，依
      前揭說明，應認被告全聯會已經受領勞務遲延，仍應給付
      工資與原告。
   2、經查：
      如本院認兩造間僱傭關係存在，被告全聯會就原告于白儂
      每月工資12,000元，黃柏恩每月工資10,000元不爭執（見
      不爭執事項（五）），故原告于白儂、黃柏恩依勞動契約
      約定請求被告全聯會分別按月給付12,000元、10,000元，
      為有理由，應予准許。
六、末按給付有確定期限者，債務人自期限屆滿時起，負遲延責
    任。遲延之債務，以支付金錢為標的者，債權人得請求依法
    定利率計算之遲延利息。給付無確定期限者，債務人於債權
    人得請求給付時，經其催告而未為給付，自受催告時起，負
    遲延責任。其經債權人起訴而送達訴狀，或依督促程序送達
    支付命令，或為其他相類之行為者，與催告有同一之效力應
    付利息之債務，其利率未經約定，亦無法律可據者，週年利
    率為5％。民法第229條第1項、第2項、第233條第1項前段、
    民法第203條分別定有明文。查本件原告任職被告全聯會時
    係於次月5日支領工資（見本院卷二第83頁），是其等請求
    被告自109年9月1日起按月於次月5日給付原告于白儂工資12
    ,000元，給付原告黃柏恩10,000元，及自各應給付日之翌日
    起，均至清償日止計付之法定遲延利息，自屬有據，應予准
    許。
七、本件為勞動事件，就勞工即原告勝訴部分，應依勞動事件法
    第44條第1項、第2項之規定，依職權宣告假執行，同時宣告
    被告得供擔保，而免為假執行，並酌定相當之金額。
八、本件事證已臻明確，兩造其餘攻擊防禦方法與判決之結果不
    生影響，爰不一一論述，至被告全聯會聲請傳喚張志維，待
    證事實為張志維曾任被告全聯會秘書長，且為現任副秘書長
    ，可證被告全聯會秘書長乙職向來均以委任關係行之（見本
    院卷一第474頁），然關於兩造間契約關係之認定核屬本院
    認事用法之權責，是被告全聯會此部分調查證據之聲請並無
    必要，附此敘明。
九、據上論結，本件原告之訴為有理由，依民事訴訟法第78條、
    勞動事件法第15條、第44條第1項、第2項之規定，判決如主
    文。
中　　華　　民　　國　　110 　年　　11　　月　　17　　日
                        勞動法庭    法　官　方祥鴻
以上正本係照原本作成。
如對本判決上訴，須於判決送達後20日內向本院提出上訴狀。如
委任律師提起上訴者，應一併繳納上訴審裁判費。
中　　華　　民　　國　　110 　年　　11　　月　　17　　日
                                    書記官  巫玉媛